最高法院刑事判決　　　　　　　　　　111年度台上字第446號
上　訴　人　廖宏尉



上列上訴人因違反槍砲彈藥刀械管制條例案件，不服臺灣高等法
院高雄分院中華民國110 年10月6 日第二審判決（110 年度上訴
字第640 號，起訴案號：臺灣屏東地方檢察署109 年度偵字第45
70、5837號），提起上訴，本院判決如下：
    主  文
上訴駁回。
    理  由
一、按刑事訴訟法第377 條規定，上訴於第三審法院，非以判決
    違背法令為理由，不得為之。是提起第三審上訴，應以原判
    決違背法令為理由，係屬法定要件，且必須依據卷內訴訟資
    料為具體之指摘，並足據以辨認原判決已具備違背法令之形
    式者，始屬相當。本件原判決綜合全案證據資料，本於事實
    審法院之推理作用，認定上訴人廖宏尉有如其事實欄一所載
    共同販賣可發射子彈具有殺傷力之改造手槍1 支予楊宗霖（
    業經原審判處罪刑確定）之犯行，因而撤銷第一審關於廖宏
    尉部分之科刑判決，改判仍論上訴人以民國109 年6 月12日
    修正施行前之槍砲彈藥刀械管制條例第8 條第1 項之共同非
    法販賣可發射子彈具有殺傷力之槍枝罪，經依比例原則裁量
    後適用刑法第47條第1 項累犯規定加重其刑，再依槍砲彈藥
    刀械管制條例第18條第4 項前段規定減輕其刑，量處有期徒
    刑2 年6 月，併科罰金新臺幣10萬元，並諭知罰金易服勞役
    之折算標準，及相關沒收暨追徵，已詳敘其所憑證據及認定
    之理由。對於上訴人所辯何以均不足以採信，亦在理由內逐
    一詳加指駁及說明，俱有卷存證據資料可資覆按；從形式上
    觀察，原判決就上開部分並無足以影響其判決結果之違法情
    形存在。
二、上訴人上訴意旨略以：原判決認定事實錯誤，且所引傳聞證
    據並無證據能力。又伊僅係單純居中媒介，並未參與議價，
    犯罪情節輕微，縱科以法定最低度刑，猶嫌過重。原判決未
    依刑法第59條規定酌減其刑，自有未當。另伊前案係犯公共
    危險罪，已經執行完畢，原判決不分情節輕重，復依累犯規
    定加重其刑，殊屬可議云云。
三、惟證據之取捨及事實之認定，均為事實審法院之職權，倘其
    採證認事並未違背證據法則，自不得任意指為違法而執為適
    法之第三審上訴理由。本件原判決對於所採用林文雄於警詢
    時陳述之證據能力部分，業已敘明證人林文雄先後於警詢及
    第一審所為之陳述雖有不符，然其於警詢時所為之陳述，係
    以一問一答方式單獨製作筆錄，並無來自上訴人同時在場之
    壓力；復與案發時距離較近，記憶應較為清晰。就此客觀條
    件、環境以言，其虛偽陳述之可能性甚低，具有特別可信之
    情況，且為證明上訴人犯罪事實存否所必要，依刑事訴訟法
    第159 條之2 規定，認其警詢陳述具有證據能力。至原判決
    所引其餘之傳聞證據，均經上訴人及其原審選任之辯護人同
    意具有證據能力，經審酌採為證據之適當性後，依同法第15
    9 條之5 第1 項規定，亦認具有證據能力。原判決乃綜合證
    人楊宗霖、楊茂詠、林文雄所為不利於上訴人之相關證言及
    卷內相關證據，憑以認定上訴人確有本件被訴共同非法販賣
    可發射子彈具有殺傷力槍枝之犯行，且對於上訴人否認犯行
    ，辯稱：伊僅是單純介紹林文雄、楊茂詠與楊宗霖交易槍枝
    與毒品，並未介入議價及交付槍枝等過程，亦未獲利云云，
    認不可採，亦在判決內詳予指駁，並說明其證據取捨及判斷
    之理由。核其論斷，與證據法則並無違背，自不得任意指為
    違法。上訴人上訴意旨徒憑己見，漫詞指摘原判決採證認事
    違法，要非適法之第三審上訴理由。
四、司法院釋字第775 號解釋意旨，係謂刑法第47條第1 項累犯
    加重本刑之規定，係基於累犯者有其特別惡性及對刑罰反應
    力薄弱等立法理由，惟不問情節一律加重最低本刑，致生罪
    刑不相當或違反比例原則之情形時，法院就該個案應依上開
    解釋意旨，裁量是否加重最低本刑。而法院於審酌是否依累
    犯規定加重其刑，應依個案情節為衡量，此為法院依職權裁
    量之事項，若其裁量就累犯是否應加重其刑，已合於法律規
    定之要件與範圍，且於裁量權之行使無所逾越或濫用，而無
    明顯違背公平、比例及罪刑相當原則者，自不能任意指為違
    法而執為適法之第三審上訴理由。原判決已說明：上訴人前
    因公共危險案件，甫於108 年8 月28日受有期徒刑之宣告並
    易科罰金執行完畢，其於5 年以內故意再犯本件共同非法販
    賣可發射子彈具有殺傷力之槍枝罪，為累犯。而上訴人所犯
    前案公共危險罪，與本件之罪質固不相同，然其於前案執行
    完畢未及3 月，即再犯本件重罪，足認其對刑罰之反應力甚
    為薄弱，衡酌罪刑相當及比例原則，認有依累犯規定加重其
    刑之必要，因而依法加重其刑，於法並無不合，自不能任意
    指為違法。上訴意旨指摘原判決依累犯規定加重其刑為不當
    ，依上述說明，亦非合法之第三審上訴理由。
五、按刑法第59條所規定之酌減其刑，必其犯罪另有特殊之原因
    與環境，在客觀上足以引起一般人之同情，認即予以宣告法
    定最低度刑猶嫌過重者，始有其適用。且適用刑法第59條規
    定酌減其刑與否，法院本屬有權依被告犯罪情狀而為適當之
    斟酌決定，原審縱未依該規定減輕其刑，尚無違法可言，自
    不得據為上訴第三審之理由。本件原判決業依槍砲彈藥刀械
    管制條例第18條第4 項前段規定減輕其刑，已無情輕法重而
    足以引起一般同情之可堪憫恕情形。況其共同非法販賣可發
    射子彈具有殺傷力之改造手槍，對社會治安及人身安全造成
    潛在危險，依其犯罪情節，在客觀上並無足以引起一般人同
    情而可憫恕之處。原審未適用刑法第59條規定酌減其刑，亦
    不生違背法令之問題。上訴意旨指摘原判決未依上述規定酌
    減其刑為不當，依上開說明，要屬誤解，同非適法之第三審
    上訴理由。
六、綜上，本件上訴人上訴意旨並非依據卷內資料具體指摘原判
    決究有如何違背法令之情形，徒以空泛之詞，就原審採證認
    事及量刑職權之適法行使任意指摘，顯不足據以辨認原判決
    已具備違背法令之形式。揆諸首揭說明，其上訴為違背法律
    上之程式，應予駁回。
據上論結，應依刑事訴訟法第395 條前段，判決如主文。
中    華    民    國   111    年    1     月    13    日
                  刑事第一庭審判長法  官  郭  毓  洲  
                                  法  官  林  靜  芬  
                                  法  官  周  盈  文  
                                  法  官  蔡  憲  德  
                                  法  官  林  英  志  
本件正本證明與原本無異
                                  書記官
中    華    民    國   111    年    1     月    18    日